【裁判字號】    92,小,1
【裁判日期】    920430
【裁判案由】    損害賠償
【裁判全文】
臺灣士林地方法院民事判決  九十二年度小字第一號
    原      告  甲○○
    被      告  乙○○
右當事人間損害賠償事件，本院判決如左：
    主      文
原告之訴及其假執行之聲請均駁回。
訴訟費用新臺幣壹仟陸佰壹拾壹元由原告負擔。
    事      實
甲、原告方面：
一、聲明：
  (一)被告應給付原告新臺幣（以下同）十萬元。
  (二)原告願供擔保，請准宣告假執行。
二、陳述：被告前向本院、臺灣士林地方法院檢察署告訴原告下列案件，均係誣告，
    致原告精神上極為痛苦，罹患憂鬱症、心悸等疾病，爰依民法第一百九十五條規
    定，訴請被告賠償原告十萬元。茲分述如下：
  (一)被告對原告提起毀損告訴，經臺灣士林地方法院檢察署檢察官以九十一年度偵字
    第七七六二號處分不起訴，臺灣高等法院檢察署駁回被告之再議，被告聲請交付
    審判。
  (二)被告對原告提起侵占告訴，經臺灣士林地方法院檢察署檢察官以九十一年度偵字
    第九○五二號處分不起訴，臺灣高等法院檢察署駁回被告之再議，被告聲請交付
    審判。
  (三)被告對原告提起妨害自由告訴，經臺灣士林地方法院檢察署檢察官以九十一年度
    偵字第六一四一號處分不起訴，經再議發回續行偵查，由該署以九十二年度偵續
    字第十六號偵查中。
  (四)被告對原告提起妨害名譽告訴，經臺灣士林地方法院檢察署檢察官以九十一年度
    偵字第四二○七號處分不起訴，經再議發回續行偵查，由該署以九十二年度偵續
    字第四三號偵查中。
  (五)被告對原告提起誣告告訴，由臺灣士林地方法院檢察署以九十二年度偵字第一○
    八四三號偵查中。
  (六)兩造互告傷害案件，由臺灣士林地方法院檢察署以九十一年度偵字第九一七八號
    偵查中。
  (七)被告對原告提起妨害名譽民事訴訟，經本院以九十一年度訴字第五○四號判命原
    告應給付被告八萬元確定。
  (八)被告對原告提起返還所有物民事訴訟，由本院以九十二年度重訴字第二三號審理
    中。
  (九)被告向本院民事執行處聲請假扣押原告之財產，經本院以九十二年度裁全字第一
    ○三號裁准。
三、證據：提出民事返還所有物起訴狀、臺灣士林地方法院檢察署檢察官九十一年度
    偵字第六一四一號、第七七六二號、第九○五二號不起訴處分書等影本各一件、
    國泰綜合醫院內湖分院診斷證明書、漢唐醫院診斷證明書等影本各二件、照片八
    幀為證。
乙、被告方面：
一、聲請：求為判決如主文所示。
二、陳述：
  (一)被告於偵查案件之指訴俱為事實，部分案件仍在偵查中，部分案件因證據不足而
    遭處分不起訴，並非誣告。原告前向臺灣士林地方法院檢察署對被告提起誣告告
    訴，業據該署以九十二年度偵字第四九六號處分不起訴。
  (二)民事訴訟無誣告之問題。
  (三)原告所提之診斷證明書與系爭案件無關。
三、證據：提出臺灣士林地方法院檢察署九十二年度偵字第四九六號不起訴處分書影
    本一件、照片二十幀為證。
丙、本院依職權調閱臺灣士林地方法院檢察署九十一年度偵字第九○五二號、九十二
    年度偵續字第十六號、第四二號偵查卷宗。
    理      由
一、本件原告起訴主張：被告對原告提起毀損、侵占告訴，經臺灣士林地方法院檢察
    署檢察官分別以九十一年度偵字第七七六二號、第九○五二號處分不起訴，臺灣
    高等法院檢察署駁回被告之再議，被告聲請交付審判，復提起妨害自由、妨害名
    譽告訴，經同署檢察官分別以九十一年度偵字第六一四一號、第四二○七號處分
    不起訴，經再議發回續行偵查，由同署以九十二年度偵續字第十六號、第四三號
    偵查中，再提起誣告告訴，經同署以九十二年度偵字第一○八四三號偵查中，又
    兩造互告傷害案件，由同署以九十一年度偵字第九一七八號偵查中，被告另提起
    妨害名譽民事訴訟，經本院以九十一年度訴字第五○四號判命原告應給付被告八
    萬元確定，復有九十二年度重訴字第二三號返還所有物民事訴訟在本院審理中，
    被告並向本院民事執行處聲請假扣押原告之財產，經本院以九十二年度裁全字第
    一○三號裁准，上開案件均係誣告，致原告精神上極為痛苦，罹患憂鬱症、心悸
    等疾病，爰依民法第一百九十五條規定，訴請被告賠償原告十萬元等語。被告則
    以：被告於偵查案件之指訴俱為事實，部分案件仍在偵查中，部分案件因證據不
    足而遭處分不起訴，並非誣告，原告前向臺灣士林地方法院檢察署對被告提起誣
    告告訴，業據該署檢察官以九十二年度偵字第四九六號處分不起訴，至於民事訴
    訟則無誣告之問題，原告所提之診斷證明書與系爭案件無關等語，資為抗辯。
二、原告主張被告對其提起毀損、侵占、妨害自由、妨害名譽、誣告、傷害等告訴，
    以及妨害名譽、返還所有物民事訴訟，並聲請假扣押之事實，業據提出民事返還
    所有物起訴狀、臺灣士林地方法院檢察署檢察官九十一年度偵字第六一四一號、
    第七七六二號、第九○五二號不起訴處分書等各一件為證，並為被告所不爭執，
    自堪信為真實。至原告主張上開案件均為誣告，導致其罹患憂鬱症、心悸等疾病
    乙節，則為被告所否認，並以前揭情詞置辯。是本件兩造爭執要旨厥為：被告對
    原告之訴訟行為是否構成侵權行為？
三、按「誣告罪之成立，以告訴人所訴被訴人之事實必須完全出於虛構為要件，若有
    出於誤會或懷疑有此事實而為申告，以致不能證明其所訴之事實為真實，縱被訴
    人不負刑責，而告訴人本缺乏誣告之故意，亦難成立誣告罪名」（最高法院四十
    四年臺上字第八九二號判例要旨參照），又「告訴人所訴事實，不能證明其係實
    在，對於被訴人為不起訴處分確定者，是否構成誣告罪，尚應就其有無虛構誣告
    之故意以為斷，並非當然可以誣告罪相繩」（最高法院五十九年臺上字第五八一
    號判例要旨參照）。經查：
  (一)毀損告訴部分：被告以原告自九十一年四月十三日起至同年八月二十四日止，連
    續七次將被告家中衣物及私人物品丟棄，復於同年十月間將魚缸電源插頭拔下，
    致魚死亡為由，對原告提起毀損告訴，經臺灣士林地方法院檢察署檢察官以九十
    一年度偵字第七七六二號處分不起訴，固有上開不起訴處分書一件在卷足佐。惟
    觀諸上開不起訴處分書內容所載，原告並不否認確有丟棄家中衣服及拔下魚缸插
    頭之行為，足見被告並無捏造虛構告訴事實，而承辦檢察官處分不起訴，係以夫
    妻家務代理權、原告無毀損主觀犯意為主要論據，尚難認被告有何誣告之故意，
    臺灣士林地方法院檢察署檢察官九十二年度偵字第四九六號不起訴處分書亦同此
    認定，有被告所提之上開不起訴處分書影本一件在卷可稽。
  (二)侵占告訴部分：被告以原告於九十一年五月十一日上午九時五十分許，將家中洋
    酒、茶壺、電腦周邊設備、集郵簿內之郵票等物攜走為由，對原告提起侵占告訴
    ，經臺灣士林地方法院檢察署檢察官以九十一年度偵字第九○五二號處分不起訴
    ，此經本院依職權調取上開偵查卷宗核閱無訛。而依偵查卷宗調查內容觀之，原
    告確有載運物品至他處之事實，然因被告指訴遭侵占之物品種類、範圍無法確定
    ，且該等物品皆屬婚姻關係存續中之財產，兩造就所有權歸屬認知不同，而查無
    證據證明被告有侵占之情事，尚不能遽認被告有虛構誣告之故意，臺灣士林地方
    法院檢察署檢察官九十二年度偵字第四九六號不起訴處分書亦同此認定。
  (三)妨害自由告訴部分：被告以原告於九十一年四月上旬，僱請鎖匠開啟臺北市○○
    路○段三一三號六樓之二門鎖進入，並於同年五月間二度以瞬間膠黏死上址大門
    門鎖為由，對原告提起侵入住宅、毀損告訴，經臺灣士林地方法院檢察署檢察官
    以九十一年度偵字第六一四一號處分不起訴，再議發回後由同署九十二年偵續字
    第十六號偵查中，此經本院依職權調取上開偵查卷宗核閱無訛。查原告於上開偵
    查案件訊問時已自承確有僱請鎖匠開啟門鎖進入屋內之事實，至於原告是否未經
    允許而進入住宅，乃法律認定之問題，應認被告此部分並非虛構告訴事實；又被
    告於上開偵查案件曾提出原告出入電梯之監視錄影帶翻拍照片數幀為證，雖查無
    直接證據證明門鎖遭瞬間膠黏死係原告所為，然被告基於合理之懷疑而為申告，
    縱不能證明所訴之事實為真實，仍與誣告構成要件有間。
  (四)妨害名譽告訴部分：被告以原告於九十一年三月二十四日、同年四月十日，在住
    家門外張貼文字指摘被告與酒家女子外遇，復於同年四月十日下午六時許在被告
    辦公室以上開言詞公然侮辱被告為由，對原告提起妨害名譽告訴，經臺灣士林地
    方法院檢察署檢察官以九十一年度偵字第四二○七號處分不起訴，再議發回後由
    同署九十二年偵續字第四二號偵查中，此經本院依職權調取上開偵查卷宗核閱無
    訛。查原告於上開偵查案件訊問時已自承確曾張貼文字於家中，並於被告辦公室
    談論被告外遇之事，復有原告親書之相關文稿影本數紙附於偵查卷宗可參，且原
    告以上開言詞侵害被告名譽權之事實，業經本院以九十一年度訴字第五○四號判
    決認定無誤，並判命原告應賠償被告八萬元確定，此有上開判決暨確定證明書一
    紙附於偵查卷宗可考，應認被告此部分並無誣告之情事。
  (五)誣告、傷害部分：此部分案件尚在偵查中，且未據原告提出任何證據證明被告如
    何誣告，其空言指摘，即無可採。
  (六)妨害名譽、返還所有物民事訴訟、假扣押聲請：蓋誣告罪之成立，須以被誣告人
    因虛偽之申告，而受有刑事或懲戒處分之危險為其要件，倘係提起民事訴訟，縱
    使該事實出於虛構，對造仍無受刑事處分之危險，即難論以誣告罪名。是以，被
    告對原告提起民事訴訟或假扣押聲請，與誣告之構成要件不符，原告此部分之主
    張容有誤會。
四、綜上所述，本件原告既未能舉證證明被告有誣告之行為，則其依據侵權行為之法
    律關係，訴請被告給付十萬元精神上損害賠償，即無所據，為無理由，應予駁回
    。其假執行之聲請，亦失所附麗，併駁回之。
五、本件判決基礎已臻明確，原告其餘攻防方法及訴訟資料經本院審酌後，核與判決
    不生影響，無逐一論列之必要，亦此敘明。
六、據上論結，本件原告之訴為無理由，依民事訴訟法第第七十八條、第四百三十六
    條之十九，判決如主文。
中      華      民      國    九十二    年      四      月      三十    日
                                    臺灣士林地方法院民事第二庭
~B法      官  陳玉曆
右為正本係照原本作成。
如不服本判決，應於送達後廿日內，向本院提出上訴狀並應記載上訴理由，表明關於
原判決所違背之法令及其具體內容與依訴訟資料可認為原判決有違背法令之具體事實
，如於本判決宣示後送達前提起上訴者，應於判決送達後廿日內補提上訴理由書（須
附繕本）。
中      華      民      國     九十二   年       五     月        二     日
~B法院書記官  謝金宏


司法院資訊處製作；財團法人民間司法改革基金會備份。
